臺灣臺北地方法院刑事判決　　　　　　　96年度易字第2956號
公　訴　人　臺灣臺北地方法院檢察署檢察官
被　　　告　丙○○
上列被告因詐欺案件，經檢察官提起公訴（臺灣臺北地方法院檢
察署96年度偵字第18333 號）及移送併辦（福建金門地方法院檢
察署96年度偵字第415 號），於本院準備程序進行中，被告先就
被訴事實為有罪之陳述，經合議庭裁定由受命法官獨任進行簡式
審判程序，判決如下：
    主  文
丙○○幫助意圖為自己不法之所有，以詐術使人將本人之物交付
，處有期徒刑月，如易科罰金，以新臺幣壹仟元折算壹日。
    事  實
一、丙○○可預見將自己銀行帳戶存摺、金融卡及密碼提供他人
    使用，可能遭詐騙集團利用遂行詐欺犯罪，而隱匿他人犯罪
    所得財物或財產利益之流向，竟仍基於幫助他人共同連續詐
    欺之未必故意，於民國96年6 月3 日前某時許，在其位於臺
    北縣中和市○○路58號住處樓下，以新臺幣（下同）3 千元
    之代價，將其前於92年3 月26日申請之花蓮區中小企業銀行
    雙和分行第000-00000000000 號活期存款帳戶存摺、提款卡
    及密碼，出售予真實姓名年籍不詳之成年男子使用，該男子
    旋意圖為自己不法所有，遂行下列詐欺犯行，丙○○因而提
    供犯罪之助力：不詳之人先使用電腦設備連結網際網路至雅
    虎奇摩拍賣網站，不詳方式盜用賣家帳號「new_630929」、
    電子郵件信箱「new_630929@asiamail.com 」佯登販賣行動
    電話、筆記型電腦等商品之拍賣訊息，致陳志輝瀏覽網頁時
    信以為真，乃就HP廠牌NW8440型號筆記型電腦1 台出價35,1
    50元得標，陳志輝並依不詳男子之指示，於96年6 月2 日日
    晚間9 時40分許，使用網路銀行轉帳上開金額至丙○○上開
    帳戶內，旋遭提領一空，造成陳志輝受有財產上損害。另有
    乙○○上網瀏覽發現上開拍賣訊息後，亦陷於錯誤，而於96
    年6 月3 日上午10時14分許，寄發電子郵件下單購買NOKIA
    廠牌N95 型號行動電話1 支，不詳男子即回電指示乙○○應
    先匯款，乙○○遂前往中國信託商業銀行營業部（址設臺北
    市○○區○○路3 號），匯款14,150元至丙○○前開帳戶，
    旋遭不詳之人提領一空。嗣陳志輝遲未收到商品，詢問後始
    知賣家帳號「new_630929」遭人盜用；而乙○○亦發覺上開
    賣家帳號已停用，且撥打不詳男子之行動電話亦不獲理會，
    2 人始知受騙，報警查悉上情。
二、案經被害人乙○○訴由臺北市政府警察局信義分局移請臺灣
    臺北地方法院檢察署檢察官偵查起訴，被害人陳志輝訴由臺
    北市政府警察局內湖分局移請臺灣花蓮地方法院檢察署呈請
    最高法院檢察署令轉福建金門地方法院檢察署移送本院併辦
    ，於本院準備程序進行中，丙○○先就被訴事實為有罪之陳
    述，經合議庭裁定由受命法官獨任進行簡式審判程序。
    理  由
一、上開犯罪事實，業據被告丙○○坦承不諱（見甲○96年度偵
    字第18333 號卷第37至38、42至43頁、金檢96年度偵字第41
    5 號卷第12至13頁、本院卷第17頁反面、第21頁），並據被
    害人乙○○、陳志輝指訴渠遭詐騙經過明確（見甲○96年度
    偵字第18333 號卷第3 至4 、42至43頁、臺北市政府警察局
    內湖分局刑案偵查卷宗），且有乙○○寄發之電子郵件、活
    期存款明細各1 份（見甲○96年度偵字第18333 號卷第51、
    14頁）及陳志輝列印之拍賣網頁資料、台新銀行個人網路銀
    行轉帳結果通知各1 份附卷足憑（見臺北市政府警察局內湖
    分局刑案偵查卷宗），復經花蓮區中小企業銀行雙和分行96
    年6 月14日蓮銀雙字第960710號函、96年6 月29日蓮銀雙字
    第960792號函檢附被告上開帳戶之開戶基本資料及交易明細
    附卷可稽（見甲○96年度偵字第18333 號卷第6 至10頁、臺
    北市政府警察局內湖分局刑案偵查卷宗），是被告自白有上
    開證據可資佐證，堪認與事實相符，可以採信。綜上，本案
    事證明確，被告出售花蓮區中小企業銀行雙和分行活期存款
    帳戶而幫助不詳之人遂行詐騙犯行，洵堪認定，應予依法論
    罪科刑。
二、查被告僅交付其帳戶存摺、金融卡及密碼等予姓名年籍不詳
    之成年男子，而對其後某姓名年籍不詳之人之詐欺犯行提供
    助力，並無共同實施詐欺犯行之犯意聯絡或行為分擔，亦即
    ，被告所實施者，非屬詐欺犯行之構成要件行為，應為幫助
    犯。是核被告所為，係刑法第339 條第1 項詐欺取財罪之幫
    助犯，應依正犯之刑減輕之。至姓名年籍不詳之人雖有利用
    被告出租之帳戶詐欺財物，惟既均未緝獲到案說明，究為一
    人化名單獨犯罪或為數人共同犯罪，無從認定，縱為數人犯
    罪，尚查無證據可證渠等有何犯意聯絡或行為分擔，況前開
    2 次詐欺行為，究屬偶發因素之隨機犯，或恃此維生之常業
    犯，亦無證據可資佐證。從而，應為有利被告之認定，就正
    犯部分，僅以一般詐欺罪論。又被告以一出售帳戶之行為，
    幫助不詳之人詐騙乙○○、陳志輝等2 人交付財物，係以一
    行為幫助2 次詐欺犯行，依刑法第55條規定，為想像競合犯
    ，應以一幫助詐欺罪論處。爰審酌被告曾因妨害兵役案件，
    經臺灣板橋地方法院85年度湖簡字第80號刑事簡易判決判處
    拘役50日，緩刑2 年確定，此有臺灣高等法院被告前案紀錄
    表在卷可按（見本院卷第22至23頁），竟仍不知悔改，再犯
    本件幫助他人詐欺取財之罪，其犯罪之動機雖為貪圖3 千元
    小利，但致乙○○、陳志輝受有財產損害外，更有造成社會
    大眾財物損失之危險，惟乙○○、陳志輝所受損害分別為14
    ,150 元 、35,150元，金額非鉅，且被告犯罪後坦承犯行，
    尚表悔意，尚有2 子待其扶養，目前已有正當工作，月薪4
    萬元，經此偵、審程序應知悔悟，無再蹈法網之虞等一切情
    狀，量處有期徒刑3 月，並諭知易科罰金之折算標準，以示
    懲儆。
據上論斷，應依刑事訴訟法第273 條之1 第1 項、第299 條第1
項前段，刑法第30條第1 項、第2 項、第339 條第1 項、第55條
、第41條第1 項前段，刑法施行法第1 條之1 ，判決如主文。
本案經檢察官永欽到庭執行職務。
中　　華　　民　　國　　96　　年　　12　　月　　24　　日
                  刑事第六庭  法  官  林晏如
上正本證明與原本無異。
如不服本判決，應於判決送達後10日內向本院提出上訴狀（應抄
附繕本）。告訴人或被害人如對於本判決不服者，應具備理由請
求檢察官上訴，其上訴期間之計算係以檢察官收受判決正本之日
期為準。
                              書記官  吳俊龍
中　　華　　民　　國　　96　　年　　12　　月　　24　　日
附錄本案論罪科刑法條全文：
中華民國刑法第339條
意圖為自己或第三人不法之所有，以詐術使人將本人或第三人之
物交付者，處5 年以下有期徒刑、拘役或科或併科1 千元以下罰
金。
以前項方法得財產上不法之利益或使第三人得之者，亦同。
前二項之未遂犯罰之。
中華民國刑法第30條
幫助他人實行犯罪行為者，為幫助犯。雖他人不知幫助之情者，
亦同。
幫助犯之處罰，得按正犯之刑減輕之。
